最高法院民事判決　　　　　　　　　　　　　　　八十六年度台上字第一九四六號
　　上 訴 人　乙○○
　　被上訴人　甲○○○
右當事人間請求清償借款事件，上訴人對於中華民國八十五年十月二十八日台灣高等
法院高雄分院第二審判決（八十五年度上字第四三八號），提起上訴，本院判決如左
：
    主  文
上訴駁回。
第三審訴訟費用由上訴人負擔。
    理  由
本件被上訴人主張：上訴人前積欠伊會款新台幣（下同）四十五萬元及借款九萬元，
共計五十四萬元，而於民國八十五年三月二十四日立具借據一紙予伊，約定於同年四
月二十六日清償，詎屆期仍未清償等情，爰依據消費借貸之法律關係求為命上訴人返
還五十四萬元及加計法定遲延利息之判決。
上訴人則以：系爭借據，係由被上訴人強迫伊捺用指印；伊積久被上訴人五十四萬元
固為事實，但此借款係投資於伊之配偶即蔡錦志所經營之漾格皮飾有限公司（下稱漾
格公司），而漾格公司就其未償債務已召開債權人會議，被上訴人已參加此項會議，
自不得再向伊求償等語，資為抗辯。
原審以：被上訴人主張上訴人積欠伊五十四萬元債務未清償之事實，業據提出借據、
會單各一紙及存證信函繕本二紙為證（見一審卷八頁至十一頁），且為上訴人所不爭
執（見原審卷二九頁）。經查上開借據記載：「玆向甲○○○借五十四萬元，訂於四
月二十六日還清。」字樣，並經上訴人自承其上指印係伊所捺用，雖然上訴人另辯稱
被上訴人強迫伊捺指印於該借據上云云，但未舉證以實其說，且上訴人自陳蓋指印時
，伊之配偶蔡錦志亦在場等語（見一審卷三七頁反面），則上訴人既有其配偶在旁，
即無任由被上訴人強迫蓋指印之可能，  上訴人此部分辯解尚不可採。又上訴人對於
被上訴人所稱互助會係上訴人所邀集一節，表示不爭執，則原會款債務四十五萬元係
上訴人所積欠，堪以認定。至於被上訴人固陳明上訴人向伊調借現款時係持漾格公司
所簽發、面額為十二萬元之本票等語（已清償三萬元），但該筆借款亦係上訴人所借
，除有上開借據足證外，上訴人並自承：「我借的錢是投資漾格公司所用，被上訴人
亦有參加債權人會議。」等語（見原審卷二八頁），準此，則原借款債務九萬元，亦
係上訴人所欠，應無疑義。綜上所述，上訴人積欠被上訴人會款四十五萬元及借款九
萬元，合計五十四萬元未償，而於八十五年三月二十四日出具系爭借據予被上訴人，
約定於同年四月二十六日清償，債務人自為上訴人，而非漾格公司，被上訴人即令曾
參加漾格公司之債權人會議，亦不得據此認定系爭債務之債務人係漾格公司，是上訴
人辯謂被上訴人已參加漾格公司之債權人會議，即不得再向伊求償云云，亦不可採。
從而被上訴人請求上訴人返還五十四萬元及自八十五年六月十八日起至清償日止按法
定利率計算之利息，為有理由，應予准許，至於被上訴人（於原審）就九萬元部分另
聲明利息請求自八十五年四月二十七日起算，於超過八十五年六月十八日以前之部分
，則不應准許，爰將第一審所為命上訴人給付被上訴人四十五萬元及自八十五年六月
十八日起至清償日止之法定遲延利息部分予以維持，駁回上訴人之第二審上訴，另就
第一審所為被上訴人敗訴判決部分，予以一部廢棄，改命上訴人再給付被上訴人九萬
元及自八十五年六月十八日起至清償日止之法定遲延利息，而駁回被上訴人之其餘附
帶上訴（關於被上訴人於原審所為之附帶上訴經駁回部分，已告確定），經核於法並
無違誤。末查原審依據被上訴人所提出之借據、會單、存證信函繕本及上訴人對於原
互助會係其所邀集表示不爭執，又上訴人另自承其所借之金錢係投資漾格公司等語，
認定系爭五十四萬元借款債務之債務人係上訴人，並不違背法令。另查「金錢借貸契
約，固屬要物契約，但如因買賣或其他原因，借用人以其對於貸與人所負之金錢債務
，作為金錢借貸所應交付之金錢，而合意成立消費借貸，亦應解為已具要物性。」本
院著有六十一年度台上字第二一七七號判例，可資參照。系爭借據既經原審合法認定
為真正，則被上訴人依兩造就原來上訴人所負之金錢債務已合意成立消費借貸關係，
而為本件請求，並無不合。至於被上訴人於原審其部分附帶上訴經原審判予駁回，因
此部分係對被上訴人不利之判決，自與上訴人提起第三審上訴無涉。上訴論旨，任意
指摘原判決不當，求予廢棄，非有理由。
據上論結，本件上訴為無理由。依民事訴訟法第四百八十一條、第四百四十九條第一
項、第七十八條，判決如主文。
中      華      民      國    八十六    年     六     月      十九      日
                              最高法院民事第一庭
                                  審判長法官  李  錦  豐
                                        法官  楊  鼎  章
                                        法官  李  慧  兒
                                        法官  顏  南  全
                                        法官  葉  賽  鶯
      右正本證明與原本無異
                                              書  記  官
中      華      民      國    八十六    年      七    月        一      日
